【裁判字號】    90,訴,560
【裁判日期】    900604
【裁判案由】    重利
【裁判全文】
臺灣臺南地方法院刑事判決                            九十年度訴字第五六號
    公  訴  人  台灣台南地方法院檢察署檢察官
    被      告  癸○○
右列被告因重利案件，經檢察官提起公訴 (九十年度偵字第四二五八號)，本院判決
如左：
    主  文
癸○○乘他人急迫，貸以金錢，而取得與原本顯不相當之重利為常業，累犯，處有期
徒刑拾壹月。
扣案帳冊壹本、客戶簽帳單玖拾陸張均沒收。
    事  實
一、癸○○前因施用毒品案件，經台灣雲林地方法院於民國八十一年四月三十日以八
    十一年訴字第一七０號判處有期徒刑三年五月，並經台灣高等法院台南分院於八
    十一年七月二十一日以八十一年上訴字第一一二七號駁回上訴確定，於八十七年
    七月十五日執行完畢，竟不知悔改，復自八十九年六月間起至八十九年十二月一
    日止，利用其在台南縣佳里鎮○○街一五三號所開設之「浩瀚電腦資訊社」為幌
    ，並兼營地下錢莊，嗣在「小兵力大功」報紙求職欄上刊登「假消費、真刷卡」
    之分類廣告，並以0000000000號行動電話號碼為聯絡電話，招徠社會
    上有因急迫而舉債濟急或因輕率、無經驗而舉債之人，以「刷卡新台幣（以下同
    ）一萬元，實拿八千八百元（手續費百分之三，營業稅不應計算在內，刷卡金額
    三、四天內即可撥付，因而癸○○支付八千八百元，三、四天內可得九千七百元
    ，亦即支付八千八百元，三、四天內可得九百元利息，核算相當於月息為百分之
    一百零二或百分之七十六）」之方式，博取重利，資以填補家用，以之為生活之
    資，並以之為常業。迄八十九年十二月一日止，在上址乘寅○○、卯○○、天○
    ○、Ｃ○○、Ｊ○○、Ｆ○○、Ｋ○○、Ｒ○○、巳○○、Ｈ○○、Ｂ○○、Ｅ
    ○○、Ｌ○○、丁○○、Ａ○○、庚○○、地○○、Ｑ○○、丑○○、乙○○、
    子○○、黃○○、亥○○、戊○○、Ｎ○○、Ｇ○○、Ｐ○○、己○○、辛○○
    、酉○○、申○○、壬○○、未○○、宙○○、宇○○、Ｄ○○、Ｍ○○、丙○
    ○、Ｏ○○、Ｓ○○、玄○○、戌○○、甲○○、午○○、Ｉ○○、辰○○等四
    十六人急需用款之際，先後貸與數千元至數萬元不等，而取得與原本顯不相當之
    重利，計牟取不法利益約二十萬元。嗣於八十九年十二月一日，經警持台灣台南
    地方法院檢察署檢察官簽發之搜索票前往上址搜索，並扣得帳冊一本、客戶簽帳
    單九十六張、大眾銀行及第一商業銀行之存摺各一本、第一商業銀行之金融卡一
    張。
二、案經台南縣警察局佳里分局報告台灣台南地方法院檢察署檢察官偵查起訴。
    理  由
一、右揭事實，業據被告癸○○於警訊、偵審中坦承不諱，核與證人寅○○、卯○○
    、天○○、Ｃ○○、Ｊ○○、Ｆ○○、Ｋ○○、Ｒ○○、巳○○、Ｈ○○、Ｂ○
    ○、Ｅ○○、Ｌ○○、丁○○、Ａ○○、庚○○、地○○、Ｑ○○、丑○○、乙
    ○○、子○○、黃○○、亥○○、戊○○、Ｎ○○、Ｇ○○、Ｐ○○、己○○、
    辛○○、酉○○、申○○、壬○○、未○○、宙○○、宇○○、Ｄ○○、Ｍ○○
    、丙○○、Ｏ○○、Ｓ○○、玄○○、戌○○、甲○○、午○○、Ｉ○○、辰○
    ○等四十六人於警訊中所稱：並未實際消費，係實拿現金，係因急需用錢而不得
    不去借貸等語相符，是被告以趁人急迫而貸與款項，應無疑問。另被告以「刷卡
    一萬元，實拿八千八百元」，而刷卡手續費為百分之三，刷卡金額三、四日內即
    可撥付，因而被告支付八千八百元，三、四天可得九千七百元，亦即三、四天內
    可得九百元利息，折合一月利息約九千元、六千七百五十元，相當於月息百分之
    一百零二或百分之七十六，顯已具暴利至明（至營業稅並非現扣，被告如何報繳
    與其利率之計算無關）。另被告亦自承：「因生意不好，才會兼職做這種」云云
    ，顯係以之為生活之資，而屬常業犯無疑。是本件事證明確，被告犯行洵堪認定
    ，應依法論科。
二、核被告所為，係犯刑法第三百四十五條之以重利為常業罪。查被告有事實欄所示
    之犯罪科刑執行情形，有臺灣高等法院被告全國前案紀錄表一份附卷可稽，其受
    有期徒刑之執行完畢後，五年內再犯本件有期徒刑以上之罪，為累犯，應依法加
    重其刑。爰審酌被告趁人急迫圖得重利，暨其犯罪動機、目的、手段、犯罪所得
    利益、犯罪後之態度等一切情狀，量處如主文第一項所示之刑，以資懲儆。
三、扣案之帳冊一本、客戶簽帳單九十六張，為被告所有供犯罪所用之物，業據被告
    供承在卷，爰依刑法第三十八條第一項第二款之規定宣告沒收。至扣案之大眾銀
    行及第一商業銀行之存摺各一本、第一商業銀行之金融卡一張，雖係被告所有，
    惟並非被告犯本件常業重利罪所用之物，爰不宣告沒收，附此敘明。
據上論斷，應依刑事訴訟法第二百九十九條第一項前段、刑法第三百四十五條、第四
十七條、第三十八條第一項第二款、罰金罰鍰提高標準條例第一條前段，判決如主文
。
本案經檢察官林志峰到庭執行職務。
中      華      民      國    九十      年      六      月      四      日
                                  臺灣臺南地方法院刑事第一庭
              法  官  鄭  燕  璘
右正本證明與原本無異。
如不服本判決，應於判決送達後十日內，向本院提出上訴狀。
                                          書記官  田  富  蓉
中      華      民      國    九十      年      六      月      五      日
附錄本案論罪科刑法條全文
刑法第三百四十五條
  以犯前條之罪為常業者，處五年以下有期徒刑，得併科三千元以下罰金。


司法院資訊處製作；財團法人民間司法改革基金會備份。
